【裁判字號】    99,刑智上訴,75
【裁判日期】    991029
【裁判案由】    違反著作權法
【裁判全文】
智慧財產法院刑事判決
                                  99年度刑智上訴字第75號
上  訴  人  臺灣高雄地方法院檢察署檢察官
被      告  甲○○
上列上訴人因被告甲○○違反著作權法案件，不服臺灣高雄地方
法院99年度智訴字第12號，中華民國99年8月3日第一審判決（起
訴案號：臺灣高雄地方法院檢察署98年度偵字第27616號），提
起上訴，本院判決如下：
    主  文
上訴駁回。
    事  實
一、追加起訴意旨略以：被告甲○○係高雄地區之放臺主，盧永
    強（另案追加起訴）及陳西宏（另案提起公訴）分別係址設
    高雄市前鎮區○○○路1437號之「高聯影視企業社」（下稱
    高聯企業社）之實際及登記負責人，及涂煌輝（另行移送臺
    灣宜蘭地方法院併案審理）係址設嘉義市○區○○路559 號
    7樓之「振揚影音科技有限公司」（下稱振揚公司）負責人
    ，渠4人均以出租電腦伴唱機為業；渠4人均明知如附表一所
    示之歌曲，分別係「豪記影視唱片有限公司」（下稱豪記公
    司）、或該公司之負責人乙○○享有詞或曲之著作財產權之
    音樂著作及視聽著作，未經豪記公司、乙○○之同意或授權
    ，不得任意重製或出租。詎被告甲○○、涂煌輝、陳西宏、
    盧永強竟基於意圖出租而擅自以重製、出租之方式侵害他人
    著作財產權之犯意聯絡，由涂煌輝於98年間以不詳之方式取
    得如附表一所示之歌曲，利用不知情之人灌錄重製至附表一
    所示之扣案電腦伴唱機內，於98年1月間將上開灌錄有附表
    一編號1所示歌曲之電腦伴唱機先出租與高聯企業社之實際
    負責人盧永強，惟由登記名義人陳西宏代表與涂煌輝簽約，
    並由盧永強與各放臺主即被告甲○○、陳榮彥、馬康鑫、張
    秀龍（上3人均另行追加提起公訴）、林傳祿及黃鐘董（渠
    等涉嫌違反著作權法部分，另案偵辦中）等人聯繫出租伴唱
    機臺及歌曲軟體與各店家事宜，嗣或由陳西宏代表以高聯企
    業社之名義與各店家簽約，或由盧永強以振揚公司為出租人
    名義之租賃契約透過放臺主即被告甲○○等人交與各店家，
    直接由振揚公司之名義出租與各店家，本件由盧永強以振揚
    公司為出租人名義之租賃契約透過放臺主甲○○與附表一編
    號1所示不知情之店家負責人楊智強（其涉嫌違反著作權法
    部分，另為不起訴處分）簽約，或由盧永強直接持以陳西宏
    代表高聯企業社為出租人名義之契約與不知情之店家負責人
    劉德忠（其涉嫌違反著作權法部分，另為不起訴處分）簽署
    ，與擺放於楊智強、劉德忠經營之店內，供不特定客人點選
    演唱，放臺主即被告甲○○亦於出租期間不定時至上開店內
    灌錄新歌歌曲及補充歌單。嗣因豪記公司之人員自行前往上
    開店家消費蒐證並拍照存證後並前往警局製作檢舉筆錄，嗣
    於附表二所示之時間、地點會同警方持搜索票執行搜索而查
    獲，並當場扣得如附表二所示之物品。另案被告陳西宏、盧
    永強前因違反著作權法案件，經臺灣高雄地方法院檢察署檢
    察官以98年度偵字第12120、14228、30339號等案件提起公
    訴，由原審法院以98年度訴字第1542號、99年度智訴字第6
    號案件審理，因認本件被告甲○○所犯著作權法第91條第2
    項意圖出租而擅自以重製之方法侵害他人之著作財產權罪、
    第92條以公開演出之方法侵害他人著作財產權罪，與該案件
    有刑事訴訟法第7條第2款之數人共犯一罪或數罪之相牽連關
    係，為免認事歧異，乃予以追加起訴等語。
二、檢察官上訴意旨略以：
  (一)本件灌錄歌曲之重製之行為，究竟於何處灌錄乙情，經證人
    陳志銘於（原審法院另案98訴字第1542號）審判中證稱：「
    每次灌歌的時候，陳西宏都會拿灌好的機子給我」、「是公
    司拿機子給我，我再拿去換。」等語，可推知被告是在同一
    處所重製後，再將機台分送各個簽約店家，顯與證人黃鐘董
    審判中證稱：「應該是說高聯提供歌曲軟體給我們，直接到
    店家灌錄歌曲」之證詞不符，原審逕認定本件被告是直接至
    店家灌錄歌曲，而認定灌錄之重製行為係犯意個別、行為互
    殊之犯行，而逕以論定數罪併罰，然針對證人陳志銘上開證
    言如何不可採信，原判決漏未論及，應有判決理由不備之違
    法。
  (二)退步而言，縱使本件被告有至店家將歌曲灌錄至原先所設置
    之機台中之事實，然審酌證人黃鐘董於上開案件審判中另證
    稱：「陳西宏有在負責高聯公司樓下倉庫軟體及內頁數量的
    管理，由陳西宏將內頁及軟體交給各機台主。」、「沒有密
    封（內頁及軟體），嘉義寄下來是整箱的，再由高聯分發給
    各機台主。」、「有一次是陳西宏在幫忙倉庫的人分發軟體
    及內頁給機台主。」等語，即可推知被告陳西宏等的確有先
    在高聯或振揚公司以反覆、延續實行方式重製一定數量之音
    樂或視聽著作財產權之著作物，再將重製物（光碟）分送被
    告林傳祿所屬之機台處，以便被告林傳祿灌錄新歌至機台中
    ，上情中對被告林傳祿如附表一所示追加起訴之灌錄歌曲行
    為，應僅屬盧永強、涂煌輝、陳西宏重製行為之一部，並與
    盧永強、涂煌輝、陳西宏等人具意思聯絡及行為分擔之角色
    ，檢察官對於陳西宏等既已起訴在案，對於相牽連犯罪之被
    告林傳祿自得追加起訴。
  (三)綜上，被告林傳祿、涂煌輝、陳西宏、盧永強基於意圖出租
    而擅自以重製、出租之方式侵害他人著作財產權，客觀上係
    在密集期間內以相同之方式持續進行，具有反覆、延續實行
    之特徵，且被告等人主觀上，亦係基於1個營業之犯意而反
    覆實施。從而，在行為概念上，縱被告等人有長期營業之舉
    措，仍應評價認係包括一罪之集合犯，應論以一罪，原審認
    應予分論併罰，應有適用法律不當之違法。
三、按數人共犯一罪或數罪者，為相牽連案件；且於第一審言詞
    辯論終結前，得就與本案相牽連之犯罪，追加起訴，刑事訴
    訟法第7條第2款、第265條第1項分別定有明文。而所謂相牽
    連案件，依同法第七條規定，係指(1)一人犯數罪。(2)數人共
    犯一罪或數罪。(3)數人同時在同一處所各別犯罪。(4)犯與本
    罪有關係之藏匿人犯、湮滅證據、偽證、贓物各罪者而言。
    次按，起訴之程序違背規定者，應諭知不受理之判決，同法
    第303條第1款亦定有明文。又追加起訴，純為起訴之便宜規
    定，檢察官提起公訴，原應向法院提出起訴書為之，於追加
    起訴則設例外規定，依同法第265條第2項規定，得於審判期
    日以言詞為之。檢察官追加起訴既係提起獨立之新訴，其以
    書面為之者，應提出「追加起訴書」表明追加起訴之旨，並
    載明起訴書應記載之事項；其以言詞為之者，為保障被告訴
    訟防禦權之行使，仍應陳明起訴書記載之事項並製作筆錄，
    以確定追訴及審判之範圍，如被告未在場者，則應將筆錄送
    達，俾其能為適當之防禦（最高法院98年度台上字第4654號
    判決意旨參照）。經查，另案被告陳西宏於原判決附表三之
    時間將電腦伴唱機出租予附表三所示店家，供不特定客人點
    選演唱，而經臺灣高雄地方法院檢察署檢察官以98年度偵字
    第12120、14228號起訴書認其涉犯著作權法第91條第2項及
    第92條之罪提起公訴，由原審法院以98年度訴字第1542號刑
    事案件審理，嗣經原審法院於99年6月3日辯論終結，本件檢
    察官追加起訴被告甲○○違反著作權法第91條第2項及第92
    條罪嫌之追加起訴書雖係於99年5月28日製作，惟遲至99年6
    月28日始送達臺灣高雄地方法院，有該起訴書及追加起訴函
    在卷可憑，而檢察官認與被告甲○○相牽連之案件即上揭高
    雄地院刑事案件（98年度訴字第1542號案件），於99年6月3
    即已辯論終結，業經本院調閱上開刑事卷宗查核無誤，且縱
    觀上開刑事卷宗全卷，亦無檢察官曾以言詞追加起訴之記載
    ，是本件檢察官之追加起訴，於程序上既與法律規定尚有未
    合，則原審諭知不受理之判決，於法並無不合。原判決諭知
    本件公訴不受理，理由雖然不同，結論並無二致，檢察官上
    訴仍執前詞，指摘原判決不當，為無理由，爰依刑事訴訟法
    第372條規定，不經言詞辯論，駁回其上訴。
據上論斷，應依刑事訴訟法第368條、第372條、第373條，判決
如主文。
中    華    民    國    99    年   10     月    29    日
                    智慧財產法院第一庭
                          審判長法  官  李得灶
                                法  官  王俊雄
                                法  官  林欣蓉
以上正本證明與原本無異。
如不服本判決應於收受本判決後10日內向本院提出上訴書狀，其
未敘述上訴理由者，並得於提起上訴後10日內向本院補提理由書
狀（均須按他造當事人之人數附繕本）「切勿逕送上級法院」。
中    華    民    國    99    年   10     月    29    日
                                書記官  周其祥
附表一：本件追加起訴被告甲○○共同犯罪之犯罪事實
┌──┬────────┬──────┬────┬──────────────┬──────┐
│編號│時間（租賃期間）│店家負責人、│每臺租金│未經授權之音樂著作（告訴人提│  備  註    │
│    │                │地點        │        │出告訴之歌曲）              │（偵查案號）│
├──┼────────┼──────┼────┼──────────────┼──────┤
│ 1  │98年1月1日（租賃│楊智強所經營│每臺每月│豪記公司或乙○○享有著作權之│98年度偵字第│
│    │契約日期98年1月1│之址設高雄市│4500元  │「行棋」、「女人」、「手中情│31549號     │
│    │日～99年1月1日）│新興區中華三│        │」、「迷魂香」、「後一站」、│            │
│    │                │路15號2樓之 │        │「我問天」、「愛情爐丹」、「│            │
│    │                │「星閣酒館」│        │水水的木賙」等8首歌曲。     │            │
├──┼────────┼──────┼────┼──────────────┼──────┤
│ 2  │98年3月15日起～ │被告劉德忠所│3500元  │豪記公司或乙○○享有著作權之│98年度偵字第│
│    │99年3月31日（租 │經營之址設高│        │「錯愛」、「行棋」、「女人」│27616號     │
│    │賃契約日期98年4 │雄縣鳳山市文│        │、「我問天」、「手中情」、「│            │
│    │月1日起～99年3月│橫路590號之 │        │迷魂香」、「情難斷」、「後一│            │
│    │31日）          │「海天釣蝦場│        │站」等8首歌曲。             │            │
│    │                │」          │        │                            │            │
└──┴────────┴──────┴────┴──────────────┴──────┘
附表二：
┌──┬──────┬─────────┬──────────────────┬──────┐
│編號│ 搜索時間   │搜索地點（店家）  │         查扣之物品                 │  備  註    │
│    │            │                  │                                    │（偵查案號）│
├──┼──────┼─────────┼──────────────────┼──────┤
│ 1  │98年9月17日 │高雄市新興區中華三│電腦伴唱機4臺、遙控器4臺、點歌本1本 │98年度偵字第│
│    │17時許      │路152樓楊智強經營 │等物。                              │23405號     │
│    │            │之「星閣酒館」。  │                                    │            │
├──┼──────┼─────────┼──────────────────┼──────┤
│ 2  │98年3月25日 │高雄縣鳳山市○○路│金嗓電腦伴唱機16臺、遙控器16臺、點歌│98年度偵字第│
│    │10時40分許  │590號劉德忠經營之 │本16本、硬碟9個等物。               │27616號     │
│    │            │「海天釣蝦場」    │                                    │            │
└──┴──────┴─────────┴──────────────────┴──────┘
附表三：另案即高雄地院98年度訴字第1542號被告陳西宏違反著
        作權法案件起訴之犯罪事實
┌──┬────────┬──────┬────┬──────────────┬──────┐
│編號│時間（租賃期間）│店家負責人、│每臺租金│未經授權之音樂著作（告訴人提│  備  註    │
│    │                │地點        │        │出告訴之歌曲）              │（偵查案號）│
├──┼────────┼──────┼────┼──────────────┼──────┤
│ 1  │98年1 月10日（租│黃清英所經營│6,000元 │瑞影公司享有著作權之「女人心│98年度偵字第│
│    │賃契約日期98年1 │之址設高雄市│        │」、「愛你的日子」、「深情海│12120 、1422│
│    │月1 日～98年12月│苓雅區和平一│        │岸」、「愛到最後」、「心茫茫│8 號        │
│    │31日）          │路147 之1 號│        │情茫茫」、「紅塵一場夢」、「│            │
│    │                │之「三姐卡拉│        │恨情歌」、「打拼」等8 首歌曲│            │
│    │                │OK」        │        │；乙○○或豪記公司享有著作權│            │
│    │                │            │        │之「錯愛」、「行棋」、「女人│            │
│    │                │            │        │」、「我問天」、「手中情」、│            │
│    │                │            │        │「迷魂香」、「情難斷」、「後│            │
│    │                │            │        │一站」等8 首歌曲。          │            │
├──┼────────┼──────┼────┼──────────────┤            │
│ 2  │98年2 月11日（租│蔡秋桂、潘玉│6,000元 │乙○○或豪記公司享有著作權之│            │
│    │賃契約日期98年2 │華所經營之址│        │「錯愛」、「行棋」、「女人」│            │
│    │月11日～99年2 月│設高雄市新興│        │、「我問天」、「手中情」、「│            │
│    │10日）          │區○○○路47│        │迷魂香」、「情難斷」、「後一│            │
│    │                │之1 號2 樓之│        │站」等8 首歌曲。            │            │
│    │                │「星之砂卡拉│        │                            │            │
│    │                │OK」        │        │                            │            │
└──┴────────┴──────┴────┴──────────────┴──────┘
附表四：另案即高雄地院99年度智訴字第6號被告盧永強違反著
        作權法案件追加起訴之犯罪事實
┌──┬────────┬──────┬────┬──────────────┬──────┐
│編號│時間（租賃期間）│店家負責人、│每臺租金│未經授權之音樂著作（告訴人提│  備  註    │
│    │                │地點        │        │出告訴之歌曲）              │（偵查案號）│
├──┼────────┼──────┼────┼──────────────┼──────┤
│ 1  │98年3月15日起～ │劉德忠所經營│3,500元 │豪記公司享有著作權之「錯愛」│98年度偵字第│
│    │99年3月31日     │之址設高雄縣│        │、「行棋」、「女人」、「我問│15037號     │
│    │（租賃契約日期98│鳳山市○○路│        │天」、「手中情」、「迷魂香」│            │
│    │年4月1日～99年3 │590 號之「海│        │、「情難斷」、「後一站」等8 │            │
│    │月31日）        │天釣蝦場」  │        │首歌曲。                    │            │
└──┴────────┴──────┴────┴──────────────┴──────┘


司法院資訊處製作；財團法人民間司法改革基金會備份。
